【裁判字號】    89,台上,6026
【裁判日期】    891012
【裁判案由】    盜匪
【裁判全文】
最高法院刑事判決                              八十九年度台上字第六○二六號
    上  訴  人  甲○○
    選任辯護人  陳振東律師
    上  訴  人  丙○○
                乙○○
右上訴人等因盜匪案件，不服台灣高等法院中華民國八十九年六月二十九日第二審判
決（八十八年度上訴字第二八一九號，起訴案號：台灣台北地方法院檢察署八十七年
度偵字第二四七八○號），提起上訴，本院判決如左：
    主  文
上訴駁回。
    理  由
按刑事訴訟法第三百七十七條規定：上訴於第三審法院，非以判決違背法令為理由，
不得為之。是提起第三審上訴，應以原判決違背法令為理由，係屬法定要件。且必須
依據卷內資料為具體之指摘，並足據以辨認原判決已具備違背法令之形式，始屬相當
。本件原審依憑被害人宋淑秋於偵審中指陳綦詳並指證強劫過程中，乙○○最兇，多
由其發號施令等情。而被害人遭冒領現金新台幣（下同）七萬元、一百十萬元、三萬
元及以預借方式冒領十一萬元之事實，復有台北市政府警察局松山分局八十八年三月
九日北市警松分刑字第八八六○七三六四○○號函附中國信託商業銀行敦北分行取款
憑條、提款資料、存摺影本，中國信託商業銀行八十八年八月二十日陳報狀附客戶消
費明細表影本，及贓物領據在卷；另作案所用手套一付扣案為憑。且上訴人丙○○於
檢察官偵查中供稱，本件強劫係伊和王天安（甲○○之弟、另案審理）策劃所為；復
於檢察官聲請押，由法院訊問時，自承由伊將被害人誘出搶劫，其他共犯都王天安
之助手，事後甲○○未依約付錢。另上訴人甲○○於檢察官聲請押時，亦向法院坦
承丙○○係伊友人，對伊提議在被害人身上弄錢，乃弟王天安經伊介紹與榮某認識，
事後王天安交給四十萬元要伊與榮某朋分，但伊都拿給榮某等事證，並論警局於製
作上訴人等筆錄時，未依刑事訴訟法第一百條之一第一項之規定錄音，故不採為論罪
之證據；以及懲治盜匪條例仍應有效適用等理由。因認上訴人丙○○。乙○○、甲○
○犯行明確。乃撤銷第一審判決，改判仍論處丙○○（累犯）、乙○○、甲○○共同
意圖為自己不法所有，以強暴致使不能抗拒而取他人之物罪刑。已詳所憑之證據及
認定之理由。而以上訴人等否認盜匪犯行，丙○○辯稱伊原以為王天安只是以恐嚇方
式要錢，不意被王天安利用；乙○○所辯，王天安告以向人索債，伊才隨同前往，不
知王天安要強劫，待發覺時已無法脫身；另甲○○辯解，伊祇是依王天安通知還車，
因不會開車，才央由李志偉（另案審理）代為駕車同往，實不知王天安等人作案各云
云，如何不足採信，於判決理由內詳予指駁及說明。從形式上觀察，並無認定事實不
依證據等違法情事存在。上訴人等上訴意旨略以，丙○○部分：(一)、懲治盜匪條例業
已失效，不應據以論處上訴人等罪刑。(二)、關於原判決（第三頁第十四行）認定上訴
人等在路旁等候，「阿彰」並預先備好工具、手套、刀器、膠帶等物，俟被害人赴約
時，由丙○○坐上宋女駕駛坐旁邊之位置一節，係根據甲○○之警訊筆錄而來，但甲
○○已否認該警訊筆錄內容真正，且此與共犯乙○○在警訊供述事先渠等在滿天星電
腦店內打電腦遊戲，迨王天安說債主到了，才下樓動手之供詞情節不符，何況原審已
論述上訴人等之警訊筆錄未具證據能力，又引用警訊筆錄內之供詞認定事實，自屬
違法。(三)、丙○○受王天安慫恿而同意對宋淑秋恐嚇取財，不知會演變為強劫；且榮
某係獨自前往約定地點等候宋女，未與王天安等人謀議共同搶劫。(四)、本件案發後，
警方係先參照宋淑秋及乙○○之口供而勾劃出整個作案過程，認定丙○○為主謀，而
製定不實之警訊筆錄。(五)、王天安等人變更恐嚇取財之犯意而實施強盜行為，丙○○
因此不願收受贓款，該強盜行為與榮某無關。又王天安係主謀，丙○○受其利用而已
，並未實施強盜犯行，竟被判處與王天安相同之刑度，實難折服。乙○○部分：(一)、
乙○○及丙○○均否認曾參加八十七年七月二十五日該次未成功之行為，而王天安到
案後供述乙○○為主謀。乃原審未讓乙○○與王天安對質、測謊，自屬未盡調查能
事。(二)、乙○○僅知係參與討債，不知是強盜行為。(三)、八十七年十一月二十五日乙
○○未到現場，該日宋淑秋若未有男友隨行，王天安即照計劃實行，就無同年月二十
六日之犯行，乙○○即不會牽連本案，原審未詳細調查，就認乙○○有參與十一月二
十五日之計劃，顯然不當。(四)、上訴人等於八十七年十一月二十五日未實施強盜行為
，應屬障礙未遂，原審認係預備犯，適用法則不當。甲○○部分：(一)、本件並無具體
證據證明甲○○犯罪。(二)、原判決適用已失效之懲治盜匪條例論罪，自屬不當。(三)、
原審依據甲○○與共犯之一李志偉相熟，而認定甲○○必有共同犯行，但其二人如何
相熟、如何分擔犯行，原審卻未說明所憑之證據及理由，自屬理由不備，亦與證據法
則相違。(四)、甲○○既不會駕車，又未曾出手強劫，如何接應﹖且甲○○如參與犯罪
，為何分贓時當場退回贓款，足見原判決認定甲○○在車上助手席擔任「接應」，為
理由矛盾。(五)、王天安另案判決（台灣高等法院八十九年度上訴字第三九五七號），
認定甲○○有「把風」行為，亦屬矛盾。(六)、王天安與丙○○均供述甲○○係為還車
而至現場，並未參與作案，此供詞為何不可信，原判決並未說明。(七)、八十七年十一
月二十五日甲○○尚未返回台北，如與王天安、丙○○有共同謀議，為何甲○○不參
與該日之行動。且本案若於該日發生，甲○○就不會涉入本案，原審忽略、未調查
明白各云云。惟查，一原審依憑前述被害人宋淑秋之指證及丙○○、甲○○於偵審中
坦承犯行等事證，認定上訴人等三人共同強盜，洵合事理，並無違背證據法則。前述
上訴意旨爭論上訴人等未參與強盜或不知情、或被利用云云，係單純為事實上之爭執
，俱非適法之第三審上訴理由。二原判決理由第一段之末已明不採上訴人等之警訊
筆錄為證據，則丙○○上訴意旨第(二)點猶爭執甲○○、乙○○二人在警訊中之供詞矛
盾，不足為憑云云，自非依據卷證資料為指摘之合法上訴理由。三命證人與被告對質
與否，審理事實之法院本有自由裁酌之職權；又測謊之結果僅供法院之參考而已，法
院亦有裁量之權責，是原審未命乙○○與丙○○對質或測謊，即無未盡調查能事之違
法。不得執此為提起第三審上訴之合法理由。四共同正犯，應對全部犯罪事實負責，
該乙○○、甲○○爭論渠等未於八十七年十一月二十五日到場，縱令屬實，仍無於
共同強盜罪之成立，其二人執此爭論，亦非合法之第三審上訴理由。五原判決理由已
詳王天安聲稱甲○○未參與作案一節，如何不足採信之理由，至其未一併論述丙○
○亦供陳甲○○未參與云云，何以不足採信，而有微疵，但此於判決之結果不生影響
，仍不能執為適法之第三審上訴理由。其餘上訴意旨所云，係就原審認事、採證之職
權行使及已說明論斷之事項，或與待證事實無關之枝節問題，專憑己見，任意爭辯，
俱非合法之第三審上訴理由。本件上訴意旨，俱不足據以辨認原判決已具備違法之形
式，其上訴違背法律上之程式，應予駁回。
據上論結，應依刑事訴訟法第三百九十五條前段，判決如主文。
中      華      民      國    八十九    年      十      月     十二     日
                              最高法院刑事第八庭
                                  審判長法官  吳  雄  銘
                                        法官  池  啟  明
                                        法官  石  木  欽
                                        法官  郭  毓  洲
                                        法官  吳  三  龍
      右正本證明與原本無異
                                              書  記  官
中      華      民      國    八十九    年      十      月     十六     日


司法院資訊處製作；財團法人民間司法改革基金會備份。
